臺灣雲林地方法院刑事判決　　　　　　　　96年度訴字第99號
公　訴　人　臺灣雲林地方法院檢察署檢察官
被　　　告　甲○○
選任辯護人　洪秀一律師
上列被告因違反廢棄物清理法案件，經檢察官提起公訴（95年度
偵字第1638號），本院判決如下：
    主  文
甲○○無罪。
    理  由
壹、公訴要旨：
  一起訴事實：
    被告甲○○為天崧企業社之實際負責人，未領有廢棄物許可
    文件，竟自民國94年10月間，將瑞斯嵙實業股份有限公司（
    下稱瑞斯嵙公司）所產生污泥之一般事業廢棄物，回填至王
    慶隆所提供之雲林縣西螺鎮三塊厝三塊小段1957等4 筆地號
    農地共2669立方米。嗣經行政院環保署環保督察總隊中區環
    境督察大隊會同警政署環保警察隊第二中隊及雲林縣環保局
    於95年2 月16日前往前開回填地點稽查，循線查察而得知上
    情。
  二起訴法條：
    廢棄物清理法第46條第1 項第4 款。
  三起訴證據：
    (一)行政院環保署環境督察總隊中區環境督察大隊對被告甲○
      ○之環境稽查工作紀錄2 紙（偵卷第7 至8 頁、第97頁）
      。
    (二)雲林縣政府處理違反區域計畫法案件91府地用字第910710
      0435號處分書1 紙（偵卷第10頁）。
    (三)被告與地主簽訂關於回填之合約書（偵卷第11頁）。
    (四)現場開挖採樣圖1 紙（偵卷第12頁）。
    (五)現場採樣照片16張（偵卷第13頁至第20頁）。
    (六)行政院環保署環境督察總隊中區環境督察大隊對乙○○之
      環境稽查工作紀錄1 紙（偵卷第21頁）。
    (七)佳美環境科技股份有限公司廢棄物樣品檢測報告編號EY95
      C0270 至EY95C0272 、EY95C0352 至EY95C0357 等9 份報
      告（偵卷第22頁至第24頁、第84頁至第89頁）。
    (八)瑞斯嵙公司經雲林縣政府核發之廢棄物處理許可證及其附
      表、營利事業登記證、經濟部核發之工廠登記證（偵卷第
      25頁至第27頁）。
    (九)瑞斯嵙公司廢棄物處理之即時申報表（偵卷第28頁）。
    (十)廢棄物處理許可處理機構資料查詢報表（偵卷第29頁至第
      37頁）。
    (十一)瑞斯嵙公司94年10月產品出廠明細表（偵卷第38頁至第41
      頁）。
    (十二)天崧企業社土方運送三聯單（偵卷第42頁至第83頁）。
    (十三)行政院環保署環境督察總隊中區環境督察大隊對王慶隆之
      環境稽查工作紀錄1 紙（偵卷第96頁）。
    (十四)瑞斯嵙公司基本資料（偵卷第101 頁）。
    (十五)現場照片（偵卷第110 頁至第113 頁）。
    (十六)再利用者登記檢核表（本院卷第16頁）。
    (十七)照片20張（本院卷第33頁至第42頁）。
    (十八)經濟部事業廢棄物再利用種類及管理方式1 紙（本院卷第
      44頁）。
    (十九)行政院環境保護署95年4 月10日環署督字第0950027659號
      函（本院卷第45頁至第46頁）。
    (二十)行政院環境保護署96年4 月2 日環署督字第0960022069號
      函暨所附之附件（本院卷第52頁至第103 頁）。
    經濟部工業局96年4 月16日工永字第09600316770 號函暨
      所附之「經濟部事業廢棄物再利用管理辦法」1 冊及「經
      濟部事業廢棄物再利用種類及管理方式」影本1 份（本院
      卷第106 頁至第130 頁）。
    經濟部標準檢驗局96年4 月26日經標一字第09600047870
      號函暨所附之附件（本院卷第132 頁至第156 頁背面）。
    被告甲○○於警詢及偵查中之供述。
貳、本院之判斷：
  一按犯罪事實應依證據認定之，無證據不得認定犯罪事實。又
    不能證明被告犯罪者，應諭知無罪之判決，刑事訴訟法第15
    4 條第2 項、第301 條第1 項分別定有明文。次按認定不利
    於被告之事實，須依積極證據，苟積極證據不足為不利於被
    告事實之認定時，即應為有利於被告之認定。再事實之認定
    應憑證據，如未能發現相當證據，或證據不足以證明，自不
    能以推測或擬制之方法，以為裁判基礎；另認定犯罪事實所
    憑之證據，雖不以直接證據為限，間接證據亦包括在內，然
    無論直接或間接證據，其為訴訟上之證明，須於通常一般之
    人均不致於有所懷疑，而得確信其為真實之程度者，始得據
    之為有罪之認定，倘其證明尚未達到此一程度，而有合理性
    懷疑之存在時，即無從為有罪之認定（最高法院30年上字第
    816 號、30年上字第1831號、40年臺上字第86號及76年臺上
    字第4986號判例參照）。又刑事訴訟法第161 條已於91年2
    月8 日修正公布，其第1 項規定：檢察官就被告犯罪事實，
    應負舉證責任，並指出證明之方法。因此，檢察官對於起訴
    之犯罪事實，應負提出證據及說服之實質舉證責任。倘其所
    提出之證據，不足為被告有罪之積極證明，或其指出證明之
    方法，無從說服法院以形成被告有罪之心證，基於無罪推定
    之原則，自應為被告無罪判決之諭知（最高法院92年臺上字
    第128 號判例參照）。
  二訊據被告甲○○固供承係天崧企業社之實際負責人，該企業
    社未領有廢棄物許可文件，有於94年10月間將瑞斯嵙公司所
    產生污泥之物品回填至王慶隆所提供之雲林縣西螺鎮三塊厝
    三塊小段1957等4 筆地號農地共2669立方米，並於95年2 月
    16日為警在上開回填地點查獲之事實，然堅決否認有何違反
    廢棄物清理法之犯行，辯稱：向瑞斯嵙公司載運的是土方產
    品，不是廢棄物等語。其辯護人則為被告辯護稱：被告並無
    回填廢棄物之認識與犯意，請求判決被告無罪等語。
  三經查：
    (一)被告於94年10月間回填至王慶隆所提供之雲林縣西螺鎮三
      塊厝三塊小段1957等4 筆地號農地共2669立方米之物，確
      係一般事業廢棄物1 節，業據證人即行政院環保署環境督
      察總隊中區環境督察大隊稽查人員丙○○於本院審理時證
      述「這個就外觀上面，很像廢水污泥鬆鬆垮垮，一捏就散
      開，有多種顏色，和良質土方不同，我們當時就研判是從
      事業生產的廢棄物，所以我們就繼續追查」等語綦詳（本
      院卷第27頁），並有行政院環保署環境督察總隊中區環境
      督察大隊對被告之環境稽查工作紀錄（偵卷第7 至8 頁、
      第97頁）、雲林縣政府處理違反區域計畫法案件91府地用
      字第9107100435號處分書（偵卷第10頁）、現場開挖採樣
      圖、現場照片（偵卷第12頁至第20頁、第110 頁至第113
      頁、本院卷第33頁至第42頁）、行政院環保署環境督察總
      隊中區環境督察大隊對乙○○之環境稽查工作紀錄（偵卷
      第21頁）、佳美環境科技股份有限公司廢棄物樣品檢測報
      告（偵卷第22頁至第24頁、第84頁至第89頁）、瑞斯嵙公
      司經雲林縣政府核發之廢棄物處理許可證及其附表、營利
      事業登記證、經濟部核發之工廠登記證、瑞斯嵙公司廢棄
      物處理之即時申報表（偵卷第25頁至第28頁）、廢棄物處
      理許可處理機構資料查詢報表（偵卷第29頁至第37頁）、
      行政院環保署環境督察總隊中區環境督察大隊對王慶隆之
      環境稽查工作紀錄（偵卷第96頁）、再利用者登記檢核表
      （本院卷第16頁）、經濟部事業廢棄物再利用種類及管理
      方式（本院卷第44頁）、行政院環境保護署95年4 月10日
      環署督字第0950027659號函（本院卷第45頁至第46頁）、
      行政院環境保護署96年4 月2 日環署督字第0960022069號
      函暨所附附件（本院卷第52頁至第103 頁）、經濟部工業
      局96年4 月16日工永字第09600316770 號函暨所附之「經
      濟部事業廢棄物再利用管理辦法」1 冊、「經濟部事業廢
      棄物再利用種類及管理方式」影本1 份（本院卷第106 頁
      至第130 頁）、經濟部標準檢驗局96年4 月26日經標一字
      第09600047870 號函暨所附附件（本院卷第132 頁至第15
      6 頁背面）附卷可稽，此部分事實堪可認定。茲有疑義者
      ，被告是否知悉所回填之物品屬於一般事業廢棄物？
    (二)被告於94年10月間回填至王慶隆所提供之雲林縣西螺鎮三
      塊厝三塊小段1957等4 筆地號農地共2669立方米之物品，
      係被告於94年9 月間向證人即瑞斯嵙公司負責人乙○○所
      購買1 節，除據證人乙○○於本院審理時證述明確外，並
      有瑞斯嵙公司94年10月產品出廠明細表（偵卷第38頁至第
      41頁）及雙方簽訂之人工級配料買賣契約書各1 份（本院
      卷第183 頁）在卷可參。觀諸該產品出廠明細表，其上產
      品種類係記載「人工粒料」，另觀諸該買賣契約書，不僅
      標題係記載「『人工級配料』買賣契約書」，第1 點也記
      載「甲方所有之『人工粒料』、『人工骨材』以每立方米
      40元售予乙方」，第8 點又記載「本產品為製程合法之『
      人工粒料』，適用於工程回填」等字樣，均係註明被告所
      購買者係人工粒料或人工骨材，且可用於工程回填，則被
      告主觀上應係認知所購買者即為人工粒料或人工骨材。另
      以被告並非專業之事業廢棄物再利用相關機構，亦難苛責
      被告具有此方面之專業知識，而可以從所購買物品之外觀
      辨識是否真屬人工粒料或人工骨材，抑或是事業廢棄物，
      或可以瞭解何謂工程回填及可用於工程回填之物是否也可
      用於其他種類之回填。況證人乙○○於本院審理時亦明確
      證述：其賣予被告之物品確實是人工粒料無訛，可用於工
      程回填，當初公司成立時，也有向相關單位查詢，賣給被
      告的土方也經過檢測合格才賣出，一般人不曉得人工粒料
      、人工骨材，被告到公司時，是看到東西，就說要買這些
      土方，當時並未告知他說這些不能作農地回填等語（本院
      卷第169 頁至第173 頁），並提出廢棄物原料、製造完成
      之人工粒料各1 包供對照，益證被告主觀上確係認知所購
      買之物屬於土方或人工粒料，且可用於回填。從而，尚難
      認被告主觀上知悉所回填之物品屬於一般事業廢棄物。
    (三)此外，若被告知悉自瑞斯嵙公司載運之物品屬於一般事業
      廢棄物，則就經驗法則而言，被告替瑞斯嵙公司清運一般
      事業廢棄物，理應會要求瑞斯嵙公司支付清運費用，而非
      被告付錢給瑞斯嵙公司，足見被告亦認知所載運之物品並
      非廢棄物，而是有用之土方或人工粒料，方會願意付費購
      買。另被告於回填其自瑞斯嵙公司載運之物品前，已與地
      主王慶隆事先簽妥回填合約書（偵卷第11頁），雙方約定
      要回填土方，若被告知悉載運之物屬一般事業廢棄物，其
      欲回填處之地主必會要求被告付費，方會提供土地供被告
      回填，然本件地主王慶隆不僅未要求被告付費，反是付費
      給被告，要求被告代為回填土地，亦可證被告確實不知所
      回填之物屬於一般事業廢棄物。
    (四)綜上所述，本件依公訴人提出之證據，尚不足以認定被告
      確有未依規定領有廢棄物清除、處理許可文件，從事廢棄
      物清除、處理之主觀犯意。是被告與辯護人所為無罪之答
      辯，應可採信。揆諸首揭法條及判例意旨，自應為被告無
      罪之諭知。
參、適用法律依據：
    刑事訴訟法第301條第1 項。
本案經檢察官廖弼妍到庭執行職務。
中　　華　　民　　國　　96　　年　　6 　　月　　20　　日
                  刑事第三庭   審判長法  官   劉國賓
                                     法  官   王素珍
                                     法  官   廖淑華
以上正本證明與原本無異。
如不服本判決，應於判決收受後10日內，向本院提出上訴狀（須
附繕本）。
                                     書記官   張菀純
中　　華　　民　　國　　96　　年　　6 　　月　　20　　日
